【裁判字號】    89,台上,5576
【裁判日期】    890921
【裁判案由】    盜匪
【裁判全文】
最高法院刑事判決                              八十九年度台上字第五五七六號
    上  訴  人  甲○○
右上訴人因盜匪案件，不服台灣高等法院台中分院中華民國八十九年七月四日第二審
判決（八十九年度上訴字第九一九號，起訴案號：台灣台中地方法院檢察署八十八年
度偵字第二○八六五號），提起上訴，本院判決如左：
    主  文
原判決撤銷，發回台灣高等法院台中分院。
    理  由
本件原判決認定上訴人甲○○與溫世忠、全正雄、楊沛衡等人，基於共同意圖為自己
不法所有之概括犯意，連續於原判決附表編號１、２、３所示時地，先後強劫曾秋香
、陳書慧、王美惠等人之財物（詳細情形如原判決附表所載）。嗣為警查獲，並扣得
全正雄所有供犯罪所用不具殺傷力之玩具手槍一支等情。因而撤銷第一審判決，改判
論處上訴人共同連續意圖為自己不法所有，以脅迫致使不能抗拒而取他人之物罪刑（
累犯），固非無見。
惟查：(一)、採為判決基礎之證據資料，必須經過調查程序，而顯出於審判庭者，始與
直接審理主義符合，否則其所踐行之訴訟程序，即屬違背法令。原審採為判決基礎，
而認定上訴人為強盜犯行所用扣案之不具殺傷力玩具手槍一支（原判決正本第五頁第
一行），原審於審判期日，並未向上訴人提示（原審卷第九十八頁至第一○一頁），
使其有辯解之機會，尚有未洽。(二)、檢察官就犯罪事實一部起訴者，其效力及於全部
，法院固應就全部犯罪事實加以審判。然刑事訴訟法第二百八十七條規定審判長應就
被訴事實訊問被告。所謂被訴事實，係指法院審判範圍內之全部犯罪事實而言。若審
判長未將全部犯罪事實訊問被告，予以辯明犯罪嫌疑之機會，即逕行辯論終結，無異
剝奪被告在訴訟法上之防禦權，其所踐行之訴訟程序，自屬於法有違。原審於八十九
年六月二十日踐行審判程序時，審判長就原判決附表編號１、即強劫曾秋香部分之犯
罪事實，並未訊問上訴人使其有答辯之機會，即逕行調查證據並辯論終結予以論科，
所踐行之訴訟程序，難謂於法無違。(三)、犯懲治盜匪條例第二條至第六條之盜匪罪所
得財物，不論是否被扣押，除已發還被害人者外，如未費失顯屬存在，依照該條例第
七條第一項規定，均應發還被害人，法院自應於判決主文內明白諭知發還被害人，如
法院漏未諭知者，即有判決不適用法則之違法。故盜匪所得財物是否已費失或尚屬存
在，自應調查清楚，審認明白，方足為適用法律之依據。原判決僅諭知面額新台幣（
下同）五萬元之支票一張，應發還王美惠一節，與原審法院就共犯全正雄、溫世忠盜
匪部分另案之刑事判決中，所諭知發還曾秋香、陳書慧、王美惠等人之財物，不盡相
符，有該院八十九年度上訴字第一九三號刑事判決附卷可稽（原審卷第六十一頁至第
七十三頁）。原判決對於相同之事實，何以所為發還諭知不同？未根究明白並於理由
說明，已有未合。又原判決或謂：「曾秋香所有之黑珍珠錘子一只未查扣，顯已被楊
沛衡處分花盡」；或謂：「其餘物品均被丟棄滅失」（原判決正本第六頁第十三行至
第十五行），爰不為發還之諭知云云，未詳細說明憑何證據認定未扣案之財物確已經
處分或滅失，亦欠允洽。上訴意旨指摘原判決不當，尚非全無理由，應認有撤銷發回
更審之原因。
據上論結，應依刑事訴訟法第三百九十七條、第四百零一條，判決如主文。
中      華      民      國    八十九    年      九      月    二十一    日
                              最高法院刑事第五庭
                                  審判長法官  董  明  霈
                                        法官  丁  錦  清
                                        法官  林  茂  雄
                                        法官  張  祺  祥
                                        法官  劉  介  民
      右正本證明與原本無異
                                              書  記  官
中      華      民      國    八十九    年      九      月    二十八    日


司法院資訊處製作；財團法人民間司法改革基金會備份。
